臺灣桃園地方法院民事簡易判決
                                    110年度壢簡字第629號
原      告  林采瑩  

訴訟代理人  黃嘉禾  
被      告  宋信樺  

            廖信益  

            吳政謀  
            黃偉倫  

            陳立雄  
            趙苡安（原名趙汝露）

            曾少里  


上列當事人間請求損害賠償事件，原告提起刑事附帶民事訴訟，
經本院刑事庭於民國109年12月11日以106年度附民字第870號裁
定移送前來，本院於民國110年11月29日言詞辯論終結，判決如
下：
    主    文
一、被告宋信樺、吳政謀、廖信益及黃偉倫應給付原告新臺幣（
    下同）14萬元，及自民國110年11月30日起至清償日止，按
    週年利率5%計算之利息。
二、原告其餘之訴駁回。
三、訴訟費用由被告宋信樺、吳政謀、廖信益及黃偉倫負擔。
四、本判決原告勝訴部分得假執行。
    事實及理由
壹、程序事項
一、按民事訴訟法第255 條第1 項但書第3 款規定：「訴狀送達
    後，原告不得將原訴變更或追加他訴。但擴張或減縮應受判
    決事項之聲明者，不在此限。」本件原告原起訴聲明為：「
    （一）被告應給付原告39萬元及自起訴狀繕本送達被告翌日
    起至清償日止，按週年利率5 ％計算之利息。（二）願供擔
    保請准宣告假執行。」嗣原告於本院審理中就聲明事項縮減
    為：「被告應給付原告14萬元及自起訴狀繕本送達被告翌日
    起至清償日止，按週年利率5 ％計算之利息。」（見本院卷
    第111頁反面）應認係減縮應受判決事項，則揆諸前揭法條
    規定，自應准許。
二、被告陳立雄、趙苡安及曾少里均經合法送達，無正當理由未
    於言詞辯論期日到場，經核無民事訴訟法第386條各款所列
    情形，爰依原告聲請，由其一造辯論而為判決。
貳、實體事項：
一、原告主張：
（一）被告係於102年間陸續加入訴外人謝思諒出資成立之訴外
      人奇異恩典貴金屬有限公司（原名為恩典國際貴金屬有限
      公司，下稱奇異恩典公司），渠等明知非依銀行法組織登
      記之銀行，不得經營收受準存款業務，亦不得藉收受投資
      或其他名義，向不特定多數人為收受、吸收款項或資金，
      並約定或給付與本金顯不相當之紅利、利息股息或其他報
      酬，而經營相當於銀行收受存款業務之行為。詎被告竟基
      於違反前述不得經營相當於銀行準收受存款業務之犯意，
      藉由召開說明會及使用網路傳達訊息等方式，對外推銷瑞
      士PAMP牌黃金，向不特定多數人吸收資金。
（二）又原告係於104年7月28日，以每公克2,600元之價格，向
      訴外人奇異恩典公司購買單位分別為50克及100 克之瑞士
      PAMP牌黃金（下合稱系爭黃金商品），共支付價金39萬元
      ，並約定訴外人奇異恩典公司應每月給付原告購買價金1%
      之訂金，且2年期滿後由訴外人中東貴金屬有限公司（下
      稱中東公司）向原告買回系爭黃金商品，原告並與訴外人
      中東公司簽立買賣合約書（下稱系爭契約）。然被告均拒
      付訂金，期滿亦拒將系爭黃金商品買回，且被告上開違反
      銀行法之行為業經本院以105年度金重訴字第1號刑事判決
      （下稱系爭刑事判決）判處罪刑在案，原告始悉受騙，並
      因被告上開犯罪行為受有財產上損害14萬元。爰依民法侵
      權行為之規定提起本件訴訟等語。並聲明：如上開縮減後
      訴之聲明。
二、被告答辯
（一）被告宋信樺答辯
　　　其是公司的客戶也是業務，原告應該要找其直屬的主任、
      協理等人求償。又原告購買之黃金於去年總價值高於39萬
      元，是原告應無損失等語。並聲明：原告之訴駁回。
（二）被告廖信益答辯
　　　系爭契約係約定由中東公司買回黃金，原告應向中東公司
      求償等語。並聲明：原告之訴駁回。
（三）被告吳政謀答辯
　　　原告向公司購買黃金有每月領取定金，原告應無損失，其
      不認識原告，也沒有領到原告的佣金等語。並聲明：原告
      之訴駁回。
（四）被告黃偉倫答辯
　　　同上開被告答辯。並聲明：原告之訴駁回。
（五）被告趙苡安、陳立雄答辯
　　　上開被告未於言詞辯論期日到場，然其以書狀答辯略以：
      被告趙苡安、陳立雄與原告素不相識，並未招攬原告購買
      黃金或成為直銷商，亦未經手原告投資款項，原告所受損
      害與被告趙苡安、陳立雄無因果關係。且臺灣桃園地方檢
      察署於104年9月20日進行搜索，原告提起本件訴訟應已罹
      於時效等語。
（六）被告曾少里經合法通知，未於言詞辯論期日到場，亦未提
      出書狀為聲明或主張。
三、原告於104年7月28日，以每公克2,600元之價格，向奇異恩
    典公司購買系爭黃金商品，共支付價金39萬元，並約定奇異
    恩典公司應每月給付原告購買價金1%之訂金，且2年期滿後
    由中東公司向原告買回系爭黃金商品，原告並與中東公司簽
    立系爭契約。然被告均拒付訂金，期滿亦拒將系爭黃金商品
    買回等事實，業據原告提出統一發票、售貨單、買賣合約書
    為證（見附民卷第13至17頁）。且為曾少里以外之被告所不
    爭執，被告曾少里則未於言詞辯論期日到場，亦未提出書狀
    爭執，堪信為真實。
四、原告復主張被告應賠償原告39萬元，為曾少里以外之被告所
    否認，並以前詞置辯，是本件爭點即為：（一）被告是否應
    負損害賠償責任？（二）原告得請求賠償之金額若干？（三
    ）原告請求是否已罹於時效？
（一）被告是否應負損害賠償責任？
    ⒈按民法第184 條第2 項本文規定：「違反保護他人之法律
      ，致生損害於他人者，負賠償責任。」又銀行法第29條第
      1 項、29條之1 規定，旨在保障社會投資大眾之權益，有
      效維護經濟金融秩序，故將此種脫法收受存款行為擬制規
      定為收受存款，依其立法趣旨，參照同法第1 條兼有保障
      存款人權益之立法規範目的，亦屬保護他人之法律（最高
      法院109 年度台上字第3334號判決意旨參照）。
    ⒉查本件被告均違反銀行法第29條之1 規定而經系爭刑事判
      決有罪，有系爭刑事判決在卷可參（見卷附系爭判決第5
      、6 、8 頁），且被告亦未爭執，是如被告曾經手原告之
      黃金投資，則應依上揭規定負損害賠償責任，以下分述之
      。
    ⒊被告宋信樺
　　　查被告宋信樺於調查局詢問時自陳：其擔任奇異恩典公司
      之執行長，與訴外人謝思諒及被告廖信益、黃偉倫、吳政
      謀共同洽談銷售黃金業務、營運方式及利潤分配等細節，
      並設立奇異恩典公司等語（見本院卷第72、73頁），可認
      被告宋信樺直接參與規劃黃金銷售方式，與原告所受損害
      有因果關係，而應負損害賠償責任。
    ⒋被告吳政謀
　　　查被告吳政謀於調查局詢問時自陳：被告宋信樺找其與訴
      外人謝思諒及被告廖信益、黃偉倫討論銷售黃金業務，決
      定是否給實體黃金，並商討公司名稱、職稱等語（見本院
      卷第76頁反面），可認被告吳政謀直接參與規劃黃金銷售
      方式，與原告所受損害有因果關係，而應負損害賠償責任
      。
　　⒌被告廖信益
　　　查被告廖信益於調查局詢問時自陳：其擔任奇異恩典公司
      之營運長，與訴外人謝思諒及被告宋信樺、黃偉倫、吳政
      謀及訴外人鄭宗安、IVAN共同洽談銷售黃金業務等語（見
      本院卷第88頁）。且查被告黃偉倫於調查局詢問時稱：奇
      異恩典公司登記負責認是盧冠宇，實際負責人是營運長廖
      信益等語（見本院卷第79頁）。再依上開被告宋信樺、吳
      政謀於調查局詢問之陳述，可認被告廖信益直接參與規劃
      黃金銷售方式，並為奇異恩典公司之負責人，與原告所受
      損害有因果關係，而應負損害賠償責任。　
    ⒍被告黃偉倫
　　　查被黃偉倫於調查局詢問時自陳：被告廖信益當時有興趣
      去做黃金銷售，故帶我、被告宋信樺及吳政謀去見訴外人
      謝思諒，當時謝思諒跟我們介紹黃金銷售方案；嗣後黃金
      價格調漲時其有參與討論，平時會議討論到業務執行事項
      時，其會提出看法等語（見本院卷第79頁、127頁反面）
      。可知被告黃偉倫與上述被告宋信樺及吳政謀及廖信益，
      於最初即參與討論奇異恩典公司銷售黃金之方案並推廣業
      務，與原告所受損害有因果關係，而需應損害賠償責任。
    ⒎被告趙汝露
　　　查被告趙汝露於調查局詢問時自陳：其隸屬於林松茂A9區
      下，臺北都是A9區在經營等語（見本院卷第81頁反面）。
      然原告住所地係在桃園市八德區，與被告趙汝露經營區域
      並不相符。原告亦未提出其他證據證明被告趙汝露就原告
      所受損害有因果關係，難認被告趙汝露應負損害賠償責任
      。
    ⒏被告陳立雄
　　　查被告陳立雄於調查局詢問時自陳：其是被告趙汝露的下
      線等語（見本院卷第130頁反面）。可知被告陳立雄經營
      黃金銷售業務之範圍亦應位於臺北市，與原告住所地並不
      相符，原告亦未提出其他證據證明被告陳立雄就原告所受
      損害有因果關係，難認被告陳立雄應負損害賠償責任。
    ⒐被告曾少里
　　　查被告曾少里於調查局詢問時自陳：其屬於A9區，為訴外
      人林松茂的下線等語（見本院卷第130頁反面）。可知被
      告曾少里經營黃金銷售業務之範圍亦應位於臺北市，與原
      告住所地並不相符，原告亦未提出其他證據證明被告曾少
      里就原告所受損害有因果關係，難認被告曾少里應負損害
      賠償責任。
　　⒑綜上所述，被告宋信樺、吳政謀、廖信益及黃偉倫應就原
      告所受損害，負侵權行為之損害賠償責任。
（二）原告得請求賠償之金額若干？
　　⒈按系爭契約第6條第1項約定：「賣方（乙方）於購入貨品
      時即約定第30個工作日以月計至二年期滿（106年7月27日
      ）以新台幣NT$483,600元整，銷售於買方（甲方）。」同
      條第4項條約定：「合約期滿，賣方（乙方）應履行將貨
      品（瑞士PAMP999.9黃金50克×1片，100克×1片）賣給買方
      （甲方），交貨驗收後，買方（甲方）約定總價尾款新台
      幣NT$390,000元整，交賣方（乙方）收訖。」（見附民卷
      第17頁）次按民法第184 條第2 項所稱之損害，包含純粹
      經濟上損失或純粹財產上損害，係指其經濟上之損失為「
      純粹」的，而未與其他有體損害如人身損害或財產權損害
      相結合者而言。是關於契約不履行致債權人無從獲得預期
      之利益，亦屬上開規定所指之純粹經濟上損失。
　　⒉依系爭契約約定，原告於106年7月27日時，將系爭黃金商
      品賣回中東公司後，共可獲得483,600元。而當時黃金價
      格為每公克1,223元，有黃金牌價查詢結果在卷可參（見
      本院卷第144頁），而系爭黃金商品共重150克，是市價共
      183,450元，則原告就系爭契約之預期利益應為300,150元
      【計算式：483,600－183,450＝300,150】。嗣因中東公司
      未履行系爭契約，則原告所受純粹經濟上損失，即為300,
      150元。
　　⒊被告固辯稱自106年7月27日迄今，黃金價格曾高於106年7
      月27日，原告應無損失等語。然系爭契約約定履行日既為
      106年7月27日，自應以該日計算原告可因系爭契約所獲得
      之利益，是被告辯稱應以他日之黃金價格計算所失利益，
      並不可採。
　　⒋而本件原告僅請求14萬元，未逾上開範圍。而本件應負損
      害賠償責任之被告為宋信樺、吳政謀、廖信益及黃偉倫，
      已如前述。是原告請求被告宋信樺、吳政謀、廖信益及黃
      偉倫應賠償原告14萬元，為有理由；逾此部分之請求，則
      屬無據。
（三）原告請求是否已罹於時效？
　　⒈按民法第197條第1項規定：「因侵權行為所生之損害賠償
      請求權，自請求權人知有損害及賠償義務人時起，二年間
      不行使而消滅，自有侵權行為時起，逾十年者亦同。」
　　⒉被告固主張奇異恩典公司於104年9月20日即遭檢察官搜索
      ，故原告起訴已罹於時效等語。然原告並非遭搜索之對象
      ，難認原告可於搜索當日即知悉有損害發生，至多僅可認
      原告應得於104年9月21日透過新聞知悉此事。而本件原告
      起訴日為106年9月20日，有起訴狀在卷可參（見附民卷第
      7頁），距離知悉損害之日尚未逾2年，是被告主張原告請
      求罹於時效，並不可採。
五、末按民法第233條第1項規定：「遲延之債務，以支付金錢為
    標的者，債權人得請求依法定利率計算之遲延利息。」同法
    第203條規定：「應付利息之債務，其利率未經約定，亦無
    法律可據者，週年利率為百分之5。」同法第229條第2項規
    定：「給付無確定期限者，債務人於債權人得請求時，經其
    催告而未為給付，自受催告時起，負遲延責任。其經債權人
    起訴而送達訴狀，或依督促程序送達支付命令，或為其他相
    類之行為者，與催告有同一之效力。」查本件損害賠償債務
    ，其給付並無確定期限，本件刑事庭雖未送達起訴狀，然被
    告宋信樺、吳政謀、廖信益及黃偉倫均於本院110年11月29
    日言詞辯論期日到場，而知悉原告主張（見本院卷第110頁
    ），是被告宋信樺、吳政謀、廖信益及黃偉倫均應於110年1
    1月30日起負遲延責任。
六、綜上所述，原告依侵權行為之法律關係請求被告宋信樺、吳
    政謀、廖信益及黃偉倫給付原告14萬元，及自110年11月30
    日起至清償日止，按週年利率5%計算之利息，為有理由，應
    予准許。逾此部分之請求則屬無據，應予駁回。
七、本件原告勝訴部分，係屬依民事訴訟法第427 條規定適用簡
    易訴訟程序所為被告敗訴判決之案件，爰依同法第389 條第
    1 項第3 款之規定，依職權宣告假執行。
八、本件事證已臻明確，兩造其餘主張陳述及所提之證據，經審
    酌均與本院前揭判斷無影響，毋庸一一論述，附此敘明。
九、訴訟費用負擔之依據：民事訴訟法第79、85條第1項。
中    華    民    國   110    年    12    月    24    日
                  中壢簡易庭      法  官  周仕弘
以上為正本係照原本作成。
如不服本判決，應於送達後20日內，向本院提出上訴狀並表明上
訴理由，如於本判決宣示後送達前提起上訴者，應於判決送達後
20日內補提上訴理由書（須附繕本）。
如委任律師提起上訴者，應一併繳納上訴審裁判費。
中    華    民    國   110    年    12    月    27    日
                                  書記官  巫嘉芸